【裁判字號】    97,易,550
【裁判日期】    971015
【裁判案由】    侵占等
【裁判全文】
臺灣臺中地方法院刑事判決               97年度易字第550號
公  訴  人  臺灣臺中地方法院檢察署檢察官
被      告  甲○○
上列被告因偽造文書案件，經檢察官提起公訴（九十六年度偵緝
字第三四○四號），本院判決如下：
    主    文
甲○○被訴偽造文書部分，無罪。
    理    由
一、公訴意旨略以：(一)被告甲○○（業務侵占部分，業經本院先
    行審結）自民國九十五年七月十日起，受僱於設於臺中市西
    屯區○○○○路一四號之振泓工業股份有限公司（以下簡稱
    振泓公司），擔任該公司之會計，負責保管該公司零用金及
    福利金等業務。詎其意圖為自己不法之所有及基於偽造文書
    之犯意，於九十五年九、十月間，虛偽製作振泓公司之福利
    金帳冊、九月份、十月份零用金明細表，並將其業務上所持
    有之振泓公司所有零用金共計新臺幣（下同）九萬八千四百
    八十七元與福利金三萬五千七百七十一元，予以侵占入己，
    供己花用殆盡。嗣因甲○○於九十五年十月底，即自行離職
    ，未辦理交接事宜。經振泓公司清查後，始查悉上情。(二)因
    認被告涉有刑法第二百十五條業務登載不實罪嫌云云。
二、按犯罪事實應依證據認定之，無證據不得認定犯罪事實；又
    案件不能證明被告犯罪者，應諭知無罪之判決，刑事訴訟法
    第一百五十四條第二項、第三百零一條第一項分別定有明文
    。再者，認定不利於被告之事實，須依積極證據，苟積極證
    據不足為不利於被告事實之認定時，即應為有利於被告之認
    定，更不必有何有利之證據；又認定犯罪事實所憑之證據，
    雖不以直接證據為限，間接證據亦包括在內；然無論直接或
    間接證據，其為訴訟上之證明，須於通常一般之人均不致於
    有所懷疑，而得確信其為真實之程度者，始得據之為有罪之
    認定；另刑事訴訟法第一百六十一條已於九十一年二月八日
    修正公布，其第一項規定：檢察官就被告犯罪事實，應負舉
    證責任，並指出證明之方法。因此，檢察官對於起訴之犯罪
    事實，應負提出證據及說服之實質舉證責任。倘檢察官所提
    出之證據，不足為被告有罪之積極證明，或其指出證明之方
    法，無從說服法院以形成被告有罪之心證，基於無罪推定之
    原則，自應為被告無罪判決之諭知，業分經最高法院三十年
    上字第八一六號、七十六年臺上字第四九八六號、九十二年
    臺上字第一二八號著有判例。
三、公訴人認被告涉有偽造文書罪嫌，無非係以：被告之供述，
    證人即告訴代理人蔡清旭於警詢及偵查中之證、結述，本票
    影本十一張，福利金帳冊、九月份零用金明細表、十月份零
    用金明細表各一紙，及存摺影本二紙等情為據。
四、訊據被告固不否認：曾於上開時地，受僱於振泓公司，並將
    其業務上所持有之上開現金予以侵占入己之事實，惟堅決否
    認有偽造文書之犯行，辯稱：其並未虛偽製作振泓公司之福
    利金帳冊、九月份、十月份零用金明細表等語。
五、經查：(一)被告辯稱：其並未虛偽製作振泓公司之福利金帳冊
    、九月份、十月份零用金明細表等語，經核與證人即告訴代
    理人蔡清旭於本院審理時，結稱：伊所提出之振泓公司之福
    利金帳冊、九月份、十月份零用金明細表，雖有一部分係由
    被告所登載，但被告登載部分並無不實，而其餘部分則由公
    司接手之人員根據被告遺留下來之單據、傳票等資料，加以
    補充登載，並非全部由被告所登載。故本案被告應僅有業務
    侵占行為，並無業務登載不實之行為（參本院卷第九○頁、
    第九一頁）等語相符。(二)被告於偵查中，並未坦承其有偽造
    文書之犯行（參九十六年度偵緝字第三四○四號偵查卷第二
    ○頁），起訴書就此部分，容有誤載。另公訴人所提出之本
    票影本十一張，福利金帳冊、九月份零用金明細表、十月份
    零用金明細表各一紙，及存摺影本二紙等證據，經核亦僅得
    證明被告確有業務侵占之犯行，尚無從證明被告確有公訴人
    所指之偽造文書犯行。(三)綜上所述，本院綜合公訴人所提出
    之上開證據及卷內之所有直接及間接證據後，認為尚無法達
    到令通常一般之人均不致於有所懷疑，而得確信被告確有公
    訴人所指上開犯行。此外，復查無其他積極確切之證據，足
    資證明被告確有上開犯行。是揆諸上開說明意旨，自應為被
    告無罪之諭知。
六、被告經傳喚無正當理由不到庭，爰不得其陳述逕行判決；又
    被告被訴業務侵占部分，業經本院先行審結，均附予敘明。
據上論斷，應依刑事訴訟法第三百零六條、第三百零一條第一項
，判決如主文。
本案經檢察官乙○○到庭執行職務。
中    華    民    國    97    年    10    月    15    日
                  刑事第六庭  審判長  法  官  洪俊誠
                                      法  官  高英賓
                                      法  官  唐敏寶
以上正本證明與原本無異。
如不服本判決，應於送達後十日內向本院提出上訴狀（須附繕本
及具體理由），上訴於臺灣高等法院臺中分院。
                                      書記官  賴玉真
中    華    民    國    97    年    10    月    15    日


司法院資訊處製作；財團法人民間司法改革基金會備份。
